臺灣臺南地方法院新市簡易庭民事簡易判決
110年度新簡字第612號
原      告  陳盟銓  
訴訟代理人  江信賢律師
            蔡麗珠律師
            蘇榕芝律師
            鄭安妤律師
被      告  葉淑桂  

訴訟代理人  徐建光律師
上列當事人間請求排除侵害等事件，經本院於民國111年6月10日
言詞辯論終結，判決如下：
    主      文
被告應將坐落臺南市○○區○○段000000地號土地上，如附圖即臺南
市永康地政事務所民國111年1月4日土地複丈成果圖所示編號B部
分，面積3.3平方公尺之鐵皮圍籬；編號C部分，面積0.4平方公
尺之鐵網門拆除，並不得有妨害原告及全體共有人通行之行為。
訴訟費用由被告負擔。
本判決得假執行。但被告以新臺幣16,280元為原告預供擔保，得
免為假執行。
    事實及理由
一、被告經合法通知，無正當理由，未於最後言詞辯論期日到場
    ，核無民事訴訟法第386條各款所列情形，爰依原告之聲請
    ，由其一造辯論而為判決。
二、原告起訴主張：
  ㈠緣臺南市○○區○○段000000地號土地（下稱系爭土地），係本
    院107年度重訴字第278號（下稱另案）分割共有物判決留作
    包含原告在内之全體共有人通行使用之道路用地，惟被告雖
    經本院105年度簡上字第195號（下稱前案）判決無庸遷讓坐
    落於同段1971地號土地（分割前地號：同段1999地號土地）
    上，門牌號碼臺南市○○區○○路000巷000號建物，竟於民國10
    5年6月6日至108年3月11日間之不詳時點，擅自在系爭土地
    東北側設置鐵捲門，及在系爭土地上設置如臺南市永康地政
    事務所111年1月4日土地複丈成果圖（下稱附圖）所示編號B
    部分（面積3.3平方公尺）之鐵皮圍籬；編號C部分（面積0.
    4平方公尺）之鐵網門（下合稱系爭地上物）圍住系爭土地
    ，導致原告及系爭土地之其他共有人均無法自由通行系爭土
    地。原告為系爭土地之共有人，今系爭土地遭被告違法設置
    之鐵捲門及占用系爭土地之系爭地上物圍住，而無法發揮供
    系爭土地之全體共有人自由出入通行之功能，足認全體共有
    人就系爭土地之通行權已遭被告不當妨礙，原告自得爰引民
    法第767條之規定，請求被告排除對於通行權之侵害。原告
    為系爭土地全體共有人之利益，爰依民法第767條第1項前段
    及中段之規定，請求被告將占用系爭土地上如附圖所示編號
    B、C部分之系爭地上物拆除，並不得再有妨害系爭土地之全
    體共有人通行權之行為。
  ㈡並聲明：
　⒈被告應將系爭土地上如附圖所示編號B部分，面積3.3平方公
    尺之鐵皮圍籬；編號C部分，面積0.4平方公尺之鐵網門拆除
    ，並不得再有妨害系爭土地全體共有人就系爭土地通行之行
    為。
　⒉願供擔保，請准宣告假執行。
三、被告則辯以：
  ㈠系爭地上物早於前案判決前已設置，而前案判決理由謂「縱
    認系爭建物全部均為陳高思所出資興建，其目的應係共同作
    為被上訴人（即本件被告葉淑桂）居住、使用之住所，陳高
    思興建完成後，已將系爭建物全部事實上處分權讓與被上訴
    人。基此，上訴人請求被上訴人將系爭建物遷讓返還全體共
    有人，並非可採」等語。本件原告請求拆除之系爭地上物，
    雖未在前案判決請求拆除範圍內，惟系爭地上物均屬前案判
    決建物之一部分，基於前案判決之同一理由，被告並非無權
    占有。至於另案判決乃係前案判決確定後，將前案判決建物
    坐落之同段1999地號土地與同段1971號地號土地合併分割，
    其分割時之共有人均與前案判決時之共有人相同，自不因原
    告及其他共有人事後請求法院裁判分割，即推翻前案判決認
    定原告及其他共有人有忍受被告居住、使用上開建物（含系
    爭地上物）之權利，故原告應有忍受之義務，原告請求拆除
    系爭地上物無理由。
  ㈡並聲明：原告之訴駁回。
四、本院得心證之理由:
  ㈠系爭土地為原告與訴外人陳盟俊、蘇素昭、黃秀玲所共有，
    系爭土地與同段1971、1971-1、1971-2、1971-3地號土地原
    為同段1791、1999地號土地，分割前之同段1791、1999地號
    土地上坐落門牌號碼臺南市○○區○○路000巷000號未保存登記
    建物；訴外人陳盟俊前以該建物為訴外人即原告與陳盟俊之
    父陳高思出資興建，伊等繼承該建物之共有人，對被告提起
    遷讓房屋訴訟(即前案)，前案二審判決認定上開建物所有權
    人陳高思已將該建物全部事實上處分權讓與被告，而駁回陳
    盟俊之訴；嗣原告前提出分割共有物訴訟(即另案)，請求合
    併分割同段1791、1999地號土地，經另案判決將同段1791、
    1999地號土地分割為系爭土地與同段1971、1971-1、1971-2
    、1971-3地號土地，並將系爭土地留作道路用地，由原告與
    陳盟俊、蘇素昭、黃秀玲保持共有；又系爭地上物為被告所
    有，占用系爭土地如附圖所示編號B部分（面積3.3平方公尺
    ）、編號C部分（面積0.4平方公尺）等情，有地籍圖謄本、
    系爭土地登記謄本、另案判決暨確定證明書、前案一、二審
    判決、空照圖、土地建物查詢資料等在卷可稽（新司簡調字
    卷第37-75、79-105頁、本院卷第39-40頁），復經本院於11
    1年1月4日會同臺南市永康地政事務所人員勘驗現場屬實，
    並製有勘驗筆錄、現場照片及附圖在卷可稽（本院卷第27-3
    7、43頁），此部分事實堪以認定。
  ㈡按所有人對於無權占有或侵奪其所有物者，得請求返還之。
    對於妨害其所有權者，得請求除去之。有妨害其所有權之虞
    者，得請求防止之；各共有人對於第三人，得就共有物之全
    部為本於所有權之請求。但回復共有物之請求，僅得為共有
    人全體之利益為之，民法第767條第1項、第821條分別定有
    明文。而當事人主張有利於己之事實者，就其事實負舉證之
    責任，民事訴訟法第277條前段亦有明文。是當事人占有他
    人之物而主張具有得以對抗所有人之合法權源者，就此項有
    利於己之事實主張，負有舉證之責。本件原告主張被告所有
    之系爭地上物無權占用系爭土地如附圖所示編號B、C部分，
    然被告抗辯其非無權占用，依前揭說明，自應由被告就其占
    有係有正當權源乙節，負舉證責任。本件被告辯稱系爭地上
    物屬前案判決建物之一部分，基於前案判決之同一理由，被
    告並非無權占有云云。惟查，前案判決之判決範圍並未包含
    系爭地上物，且被告亦未證明系爭地上物於前案判決前即已
    設置完成並為前案判決建物之一部，故被告上述辯詞，並不
    可採。縱使系爭地上物為前案判決建物之一部，然前案判決
    僅就該門牌號碼臺南市○○區○○路000巷000號建物之所有權或
    事實上處分權歸屬作認定，與該建物或系爭地上物是否有合
    法占用系爭土地之權源無涉，故不得以前案判決認定被告為
    上開建物之事實上處分權人，即遽以推認系爭地上物有占用
    系爭土地之合法權源。且被告復未提出其他證據證明系爭地
    上物有何占用系爭土地之合法權源存在，其上開所辯自非可
    採。是被告無權占用系爭土地乙節，堪以認定。則原告請求
    拆除系爭土地上之系爭地上物，即屬有據。此外，系爭土地
    於另案分割時即保留作為道路通行使用，被告自不得在系爭
    土地上為妨礙原告及系爭土地其他共有人通行之行為，是原
    告請求被告不得有妨害系爭土地之全體共有人通行之行為，
    亦屬有據。
五、綜上，被告既未能舉證證明系爭地上物占有系爭土地具有正
    當權源，則原告依民法第767條第1項、第821條規定，請求
    被告應將附圖所示編號B、C部分之系爭地上物拆除，及不得
    有妨害系爭土地之全體共有人通行之行為，為有理由，應予
    准許。
六、按訴訟費用，由敗訴之當事人負擔，民事訴訟法第78條定有
    明文。本件原告之訴為有理由，訴訟費用應由敗訴之被告負
    擔，爰判決如主文第2項所示。
七、本判決係就民事訴訟法第427條規定適用簡易程序所為被告
    敗訴之判決，依同法第436條第2項準用第389條第1項第3款
    規定，應依職權宣告假執行，原告聲明願供擔保宣告假執行
    ，即無必要。另依同法第392條第2項規定，依職權宣告被告
    如為原告預供擔保後，得免為假執行。
八、結論：本件原告之訴為有理由。爰依民事訴訟法第436條第2
    項、第385條第1項前段、第78條、第389條第1項第3款、第3
    92條第2項，判決如主文。
中　　華　　民　　國　　111 　年　　6 　　月　　30　　日
                    新市簡易庭  法  官  曾仁勇
以上正本係照原本作成。
如不服本判決，應於判決送達後20日內，向本院提出上訴狀並表
明上訴理由，如於本判決宣示後送達前提起上訴者，應於判決送
達後20日內補提上訴理由書（須附繕本）。
如委任律師提起上訴者，應一併繳納上訴審裁判費。
中　　華　　民　　國　　111 　年　　6 　　月　　30　　日
                                書記官  吳佩芬